# 同一控制下的合并与增资扩股在处理差异是什么？

提问人：mdnightelf 时间：2015-05-19 16:45:34
同一控制下的企业合并，合并方以支付现金、转让非现金资产或承担债务方式作为合并对价的，应当在合并日按照取得被合并方所有者权益账面价值的份额作为长期股权投资的初始投资成本。长期股权投资初始投资成本与支付的现金、转让的非现金资产以及所承担债务账面价值之间的差额，应当调整资本公积；资本公积不足冲减的，调整留存收益。 合并方以发行权益性证券作为合并对价的，应当在合并日按照取得被合并方所有者权益账面价值的份额作为长期股权投资的初始投资成本。按照发行股份的面值总额作为股本，长期股权投资初始投资成本与所发行股份面值总额之间的差额，应当调整资本公积；资本公积不足冲减的，调整留存收益。 A公司个别报表：借：长期股权投资——B公司 10000 万元 贷：实收资本——C公司 5000 万元（假定按双方公允价之比B公司股权应得A公司股份） 资本公积/盈余公积...... 5000万元（按照权益顺序，从上往下冲减） 我也遇到过类似问题，冲的盈余公积，不知道万一还不够冲，能否冲“未分配利润”......
A公司合并B公司报表时，长投-B 与 B公司的权益完全抵消（可能有少数股东权益），不存在股权投资差额

回答人：chenyiwei
基本赞同此处观点。

提问人：赵嵩 时间：2015-05-19 20:01:52
那也就是评估增值的一亿不能入账，这是否违背公司法第 27 条？此外这应该是控股合并吧，为什么有人认为是增资扩股？且两者有不同的账务处理方式，如果是，那应该怎样处理呢？

回答人：chenyiwei
增资中发生的同一控制下合并的会计处理与公司法冲突的问题由来已久，但公司法毕竟不直接规定会计处理，评估的要求更多地是调整股东之间的利益关系，并不意味着会计处理也要按评估值。